【裁判字號】    99,抗,86
【裁判日期】    990412
【裁判案由】    聲請撤銷緩刑
【裁判全文】
臺灣高等法院高雄分院刑事裁定            99年度抗字第86號
    抗  告  人
    即  受刑人  甲○○
上列抗告人因聲請撤銷緩刑案件，不服臺灣澎湖地方法院中華民
國99年3 月15日裁定（99年度撤緩字第2 號），提起抗告，本院
裁定如下：
    主  文
原裁定撤銷，發回臺灣澎湖地方法院。
    理  由
一、本件抗告意旨略以：抗告人即受刑人甲○○初期有支付1 期
    新台幣（下同）5,000 元，之後，因工作中斷無收入來源，
    銀行亦無存款，致使無法履行約定，並非故意不履約，因抗
    告人收入不穩定，可否請求庭上將履約日期延長，每月支付
    金額減少，讓抗告人有能力支付，為此提起抗告，請求撤銷
    原裁定云云。
二、原裁定略以：受刑人甲○○前因過失傷害案件，經本院以98
    年度馬交簡字第28號判決判處有期徒刑3 月，緩刑2 年，並
    應向被害人林聖翔支付64,500元等情，有上開刑事確定判決
    及臺灣高等法院被告前案紀錄表各1 份在卷可稽。受刑人經
    送執行後，經臺灣澎湖地方法院檢察署檢察官通知其自98年
    9 月25日起至99年9 月25日止之每月25日應支付被害人賠償
    金5,000 元，並其後逾期未履行時已告知如再未履行，將聲
    請撤銷緩刑處分，而受刑人仍遲未履行緩刑條件等情，有該
    署98年9 月24日通知函稿、98年11月30日公務電話紀錄單各
    1 紙在卷可稽。又受刑人除98年9 月份外，迄今未履行上開
    判決所諭知之負擔其餘部分，業據臺灣澎湖地方法院檢察署
    電詢被害人法定代理人蔡雅惠明確，有臺灣澎湖地方法院檢
    察署98年11月30日、98年12月31日公務電話紀錄單各1 紙在
    卷可憑。是受刑人經緩刑宣告後，顯有違反刑法第74條第2
    項第3 款所定未遵期履行賠償被害人負擔之情形。且本院認
    受刑人嗣後無故不履行該判決依刑法第74條第2 項第3 款規
    定所宣告應向被害人支付64,500元之負擔，亦未陳報其有何
    不能履行之正當事由，自屬情節重大，亦無從再預期受刑人
    將會恪遵相關法令規定，本院認為原宣告之緩刑難收其預期
    效果，而有執行刑罰之必要，是聲請人依刑法第75條之1 第
    1 項第4 款之規定聲請撤銷緩刑之宣告，核無不合，應予准
    許，固非無見。
三、按被告受緩刑宣告後，如欲撤銷其緩刑宣告，除需被告合於
    刑法第75條之1 第1 項所規定之4 款法定事由外，尚須以「
    足認原宣告之緩刑難收其預期效果，而有執行刑罰之必要者
    」，法院始得依職權裁量撤銷之。本條採用裁量撤銷主義，
    賦予法院撤銷與否之權限，特於第1 項規定實質要件為「足
    認原宣告之緩刑難收其預期效果，而有執行刑罰之必要」，
    供作審認之標準。亦即於上揭「得」撤銷緩刑之情形，法官
    應依職權本於合目的性之裁量，妥適審酌被告所犯前後數罪
    間，關於法益侵害之性質、再犯之原因、違反法規範之情節
    是否重大、被告主觀犯意所顯現之惡性及其反社會性等情，
    是否已使前案原為促使惡性輕微之被告或偶發犯、初犯改過
    自新而宣告之緩刑，已難收其預期之效果，而確有執行刑罰
    之必要，此與刑法第75條第1 項所定2 款要件有一具備，即
    毋庸再行審酌其他情狀，應逕予撤銷緩刑之情形不同。
四、經查：
  (一)本件受刑人甲○○前因過失傷害案件，經臺灣澎湖地方法院
    以98年度馬交簡字第28號判決判處有期徒刑3 月，緩刑2 年
    ，並應向被害人林聖翔支付64,500元等情，有上開刑事確定
    判決及臺灣高等法院被告前案紀錄表各1 份在卷可稽。受刑
    人經送執行後，經臺灣澎湖地方法院檢察署檢察官通知其自
    98年9 月25日起至99年9 月25日止之每月25日應支付被害人
    林聖翔賠償金5,000 元，並其後逾期未履行時，已告知如再
    未履行，將聲請撤銷緩刑處分，而受刑人仍遲未履行緩刑條
    件等情，有該署98年9 月24日通知函稿、98年11月30日公務
    電話紀錄單各1 紙在卷可稽。又受刑人除98年9 月份外，迄
    今未履行上開判決所諭知之負擔其餘部分，業據臺灣澎湖地
    方法院檢察署電詢被害人法定代理人蔡雅惠明確，有臺灣澎
    湖地方法院檢察署98年11月30日、98年12月31日公務電話紀
    錄單各1 紙在卷可憑。是受刑人經緩刑宣告後，顯有違反刑
    法第74條第2 項第3 款所定未遵期履行賠償被害人負擔之情
    形，應可認定。
  (二)臺灣澎湖地方法院檢察署於98年11月30日電詢受刑人甲○○
    有關為何未按月支付5,000 元給蔡雅惠？受刑人甲○○答覆
    因10月及11月手頭較不方便所以未支付等語，有臺灣澎湖地
    方法院檢察署98年11月30日公務電話紀錄單1 紙在卷可憑，
    可見當時受刑人甲○○已告知該署書記官其有經濟困難之情
    形，該書記官並未因此再深入追問其原因，且原審為本件裁
    定時，亦未傳訊受刑人甲○○瞭解其未按期支付之原因何在
    ，故受刑人嗣後雖未履行該判決依刑法第74條第2 項第3 款
    規定所宣告應向被害人支付64,500元之負擔，但情節是否重
    大，原宣告之緩刑是否難收其預期效果，而有執行刑罰之必
    要，均仍有待商榷。蓋刑法緩刑制度係為促進惡性輕微之被
    告或偶發犯、初犯利於改過自新而設，刑法第75條之1 又已
    課予法院裁量之義務，已如前述，則受刑人雖合於上開要件
    ，然是否已足認前案緩刑宣告難收其預期效果，而有執行刑
    罰之必要，仍須衡酌相關情況決定之。衡諸本件受刑人未按
    期給付，原審如認其未陳報有何不能履行正當理由，自可傳
    訊其到案以便瞭解不能履行之理由，是否有其他方案可替代
    ，不能因此遽認其未按期給付，則緩刑之宣告難收預期效果
    而有執行刑罰之必要。
  (三)綜上所述，原審亦得通知受刑人到庭查明原委，原審未為此
    舉，逕以受刑人未按期給付，遽認其緩刑之宣告難收預期效
    果而有執行刑罰之必要，是檢察官執此聲請撤銷受刑人前案
    之緩刑，是否有理由，不無斟酌之餘地，尚有再行調查之必
    要。原審遽以准予檢察官之聲請，尚有未恰，受刑人執此為
    由提起抗告，為有理由，自應由本院將原裁定撤銷，發回原
    審法院另為適當之裁定。
五、據上論結，應依刑事訴訟法第413 條前段，裁定如主文。
中    華    民    國    99    年    4     月    12    日
                  刑事第二庭    審判長法  官  林正雄
                                      法  官  陳啟造
                                      法  官  黃壽燕
以上正本證明與原本無異。
不得再抗告。
中    華    民    國    99    年    4     月    12    日
                                      書記官  戴志穎

司法院資訊處製作；財團法人民間司法改革基金會備份。
